【裁判字號】    97,易,1299
【裁判日期】    980330
【裁判案由】    詐欺
【裁判全文】
臺灣士林地方法院刑事判決              97年度易字第1299號
公  訴  人  臺灣士林地方法院檢察署檢察官
被      告  乙○
上列被告因詐欺案件，經檢察官提起公訴（97年度偵字第5741號
）及移送併案審理（臺灣板橋地方法院檢察署97年度偵字第3041
1 號），本院判決如下：
    主  文
乙○幫助犯詐欺取財罪，處有期徒刑月，如易科罰金，以新臺
幣壹仟元折算壹日。
    事  實
一、乙○依其社會生活之通常經驗，可預見將自己金融機構之存
    摺、金融卡交付不認識之他人，可能成為幫助掩飾或隱匿不
    法集團收取他人受騙款項之用，致使被害人及警方追查無門
    ，竟仍不違背其本意，基於幫助詐欺財之犯意，於民國97年
    3 月10日，前往臺北市大同區○○○路22號之臺北富邦商業
    銀行（下稱臺北富邦銀行）建成分行開立帳號000000000000
    號帳戶（下稱系爭帳戶）後，隨即於同日下午，在臺北縣板
    橋市之板橋火車站，將其申辦臺北富邦銀行建成分行系爭帳
    戶之提款卡及密碼，交付予自稱「樊先生」之姓名年籍不詳
    之詐欺集團成員，作為存、提款、轉帳及匯款之用。嗣該詐
    欺集團成員所屬詐欺集團即意圖為自己不法所有，於97年3
    月10日17時50分許，致電甲○○，誆稱為博客來書店人員，
    因作業疏失而將甲○○已付金額轉為帳戶定期扣款，需前往
    自動提款機取消設定，致甲○○信以為真，於97年3 月10日
    18時41分、43分許，先後存入新臺幣（下同）9 萬8 千元、
    2 千元至乙○之前開臺北富邦銀行帳戶，嗣因甲○○察覺有
    異，始報警循線查獲上情。
二、案經臺北市政府警察局大同分局報告臺灣士林地方法院檢察
    署檢察官偵查起訴。
    理  由
一、按被告以外之人於審判外之言詞或書面陳述，除法律有規定
    者外，不得作為證據；又被告以外之人於審判外之陳述，雖
    不符合同法第159 條之1 至第159 條之4 之規定，但經當事
    人於審判程序同意作為證據，法院審酌該言詞陳述或書面陳
    述作成時之情況，認為適當者，亦得為證據。當事人、代理
    人或辯護人於法院調查證據時，知有第159 條第1 項不得為
    證據之情形，而未於言詞辯論終結前聲明異議者，視為有前
    項之同意，刑事訴訟法第159 條第1 項及第159 條之5 分別
    定有明文。本判決後述所引用之供述證據，當事人於本院準
    備程序及審判期日均表示無意見而不予爭執，且迄言詞辯論
    終結前均未聲明異議，本院審酌上開證據資料製作時之情況
    ，尚無違法不當及證明力明顯過低之瑕疵，亦認為以之作為
    證據應屬適當，揆諸前開規定，爰逕依刑事訴訟法第159 條
    之5 規定，認前揭證據資料均例外有證據能力。
二、訊據被告乙○固坦承申設上開銀行帳戶之事實，惟矢口否認
    有何幫助詐欺取財犯行，辯稱：伊因失業應徵工作，於97年
    3 月7 日發現報載廣告徵求司機，遂於97年3 月7 日撥打門
    號0000000000號行動電話應徵，嗣有1 名真實姓名年籍不詳
    、自稱「樊先生」之成年男子與伊聯繫，「樊先生」稱該工
    作內容係接送酒店小姐，司機於載送酒店小姐時，向酒店小
    姐收取其與客人之交易所得，並匯入司機帳戶，故司機須提
    供銀行存摺影本、提款卡、密碼（下稱帳戶資料）給公司，
    伊因急需工作，便於97年3 月10日下午2 時許，在臺北縣板
    橋火車站將上開帳戶資料交給「樊先生」，惟嗣於97年3 月
    12日伊前往板橋火車站未見「樊先生」，亦未通知伊上班，
    伊始知系爭銀行帳戶遭詐騙集團利用為詐騙工具，伊並未提
    供上開帳戶資料予詐欺集團，亦無幫取詐欺取財犯意云云。
    經查：
    (一)被告於97年3 月10日開立系爭帳戶之事實，有臺北富邦銀
      行建成分行97年3 月28日北富銀建成字第97410024號函暨
      檢附之帳戶申請書、帳戶歷史交易明細等附卷可稽（見97
      年度偵字第5471號卷第14頁至第21頁）；被害人甲○○於
      上開時間，遭犯罪集團成員以上開方式詐欺，分別匯款9
      萬8 千元、2 千元至系爭帳戶，旋即遭人以提款卡提領一
      空，該帳戶於97年3 月10日遭通報為警示帳戶等情，業據
      被害人甲○○於警詢時指述綦詳（見上開偵查卷第5 頁至
      第6 頁），並有臺北市政府警察局中山分局圓山派出所受
      理詐騙帳戶通報警示簡便格式表、臺北富邦銀行自動提款
      機收據2 紙在卷可佐（見前開偵查卷第10頁、第12頁），
      核與系爭帳戶對帳單之登載相符（見上開偵查卷第21頁）
      ，是被害人甲○○指訴遭詐騙，將款項匯入被告之系爭帳
      戶之事實，堪可認定。
    (二)被告雖以前詞置辯，惟查：
      １被告於97年3 月10日開立系爭帳戶，並存入1 千元後，
        ，旋於同日再提領900 元（另扣手續費6 元），截至被
        告將系爭帳戶交付他人前，系爭帳戶之存款餘額僅94元
        ，有系爭帳戶對帳單1 紙在卷可參（見97年度偵字第54
        71號卷第21頁），而被告亦供稱：伊原本存1 千元開戶
        ，之後領出900 元，伊認為系爭帳戶內沒有錢應該無所
        謂，遂將系爭帳戶提款卡、密碼交給他人（見本院卷第
        35頁），可徵被告於97年3 月10日下午2 時許交付系爭
        帳戶資料時，系爭帳戶內存款餘額甚低，此情形與提供
        帳戶予犯罪集團使用之人，唯恐帳戶餘額遭犯罪集團提
        領，故所提供之帳戶或為新開立帳戶、或為甚少使用且
        帳戶餘額甚低之帳戶之行徑相符。
      ２被告雖辯稱：公司要求伊提供系爭帳戶資料，俾便伊向
        酒店小姐收取其與客人之交易所得，並匯入系爭帳戶云
        云。惟查，被告於警詢供稱：伊於97年3 月7 日8 時許
        ，在統一超商取得一份求職便利通之求職資料，依照報
        上刊登資料應徵司機工作，一名自稱「樊先生」之成年
        男子接電話後表示稍後會回電給伊。嗣於97年3 月10日
        9 時許接到「樊先生」來電稱因薪資轉帳需要，要伊開
        立系爭帳戶，再前往板橋火車站面試，並提供上開帳戶
        資料給「樊先生」，「樊先生」之聯絡電話為00000000
        00、該男子要伊把提款卡交給他，要伊於晚上前往酒店
        接送小姐，小姐會將現金交給伊，伊再存入系爭帳戶內
        ，該男子會用伊之提款卡領出費用（見97年度偵字第90
        60號卷第5 頁至第6 頁、97年度5471號卷第23頁），於
        偵查中供稱：伊看報紙應徵司機，伊並以0000000000號
        行動電話跟對方聯絡，伊開設系爭帳戶目的係為領取薪
        水使用，對方說因為酒店小姐晚上會收錢，要伊去載小
        姐時，向小姐收錢，再將錢存入伊帳戶內。工作日薪為
        2 千元，對方會將薪水匯入系爭帳戶內（見97年度偵字
        第5471號卷第45頁至第47頁），復於本院審理時稱：伊
        係以0000000000號行動電話與對方聯絡（見本院卷第16
        頁），查被告於警詢供稱伊與對方聯絡係使用「000000
        0000號」行動電話，於本院又改係使用「0000000000」
        號行動電話，其就應徵工作所使用之行動電話門號前後
        所稱不一，而經檢察官調閱0000000000號行動電話於97
        年3 月間之通聯紀錄，與「樊先生」所使用之00000000
        00號行動電話，於97年3 月7 日至97年3 月12日間，並
        無任何聯絡紀錄，有通聯紀錄在卷可憑（見97年度偵字
        第5741號卷第36頁至第42頁），被告所辯顯屬事後飾責
        之詞，其供稱「為應徵工作而交付帳戶資料」，已難認
        屬實；且公司若為防杜小姐或司機擅自領走款項，公司
        應可直接要求小姐或司機將收得款項匯入公司之帳戶，
        毋需匯入司機之帳戶，足見被告辯解，有違常情。
      ３被告提出之報載廣告1 紙（見97年度偵字第9060號卷第
        18頁），其上記載「晚班司機、承德公司、晚8 點至早
        5 點、底薪5 萬加業績抽成、無經驗可、0000000000樊
        先生」，被告復供稱：公司之名稱、「樊先生」為何人
        、工作地點在何處，伊均不知情，被告辯稱係應徵司機
        工作，竟對於上開雇主、工作場所之基本資料，一無所
        知，實與求職者應徵工作之常情相悖，足見被告係臨訟
        狡辯，殊不足採。
二、按金融存摺亦事關個人財產權益之保障，其專有性甚高，除
    非本人或與本人親密關係者，難認有何理由可自由流通使用
    該存摺，一般人均有妥為保管及防止他人任意使用之認識，
    且該等專有物品如落入不明人士手中，而未加以闡明正常用
    途，極易被利用為與財產犯罪有關之犯罪工具，此為一般人
    依通常生活認知所易於體察之常識，而有犯罪意圖者，非有
    正當理由，竟徵求他人提供帳戶，客觀上可預見其目的，係
    供為某筆資金之存入後再行領出之用，且該筆資金之存入及
    提領過程係有意隱瞞其流程及行為人身分曝光之用意，一般
    人本於一般認知能力均易於瞭解（最高法院93年度臺上字第
    31號判決參照），是金融存摺、金融卡因其高度專有性，倘
    有不明之金錢來源，甚而攸關個人法律上之責任，除非本人
    、與本人具有信賴關係或其他特殊原因，難認有何流通使用
    之可能；縱使特殊情況偶有交付他人使用之需，亦必然深入
    瞭解用途及合理性後，再行提供以使用，方符常情。又有犯
    罪意圖者，不使用自己之帳戶，而要求他人提供帳戶，客觀
    上可預見其目的，係供為某筆資金之存入，後再行領出之用
    ，且該筆資金之存入及提領過程係有意隱瞞其流程或避免行
    為人身分曝光之用意，一般人本於一般認知能力均甚易於瞭
    解。而一般犯罪集團常以向不特定人收購或租用金融帳戶存
    摺之方法而從事如同本案之詐欺犯罪模式，報章、雜誌、電
    視亦常有報導。被告為成年人，亦曾擔任貨運行司機及在菜
    市場販賣衣服，並非無社會經驗之人，足認被告明知提供系
    爭帳戶予不詳之「樊先生」，係作為不法用途之犯罪工具，
    竟願將其存摺、金融卡及密碼等物交付予與其身分上不具密
    切關係之人，顯然對於該帳戶將作為不法使用，有所認知。
    是雖卷內事證並無積極證據證明被告知悉該詐欺正犯將如何
    犯罪，而無法認定被告有與該犯罪集團實施詐欺取財犯行之
    共同犯意聯絡，惟被告既對金融帳戶交付他人使用，可能遭
    持以從事財產犯罪有所認知，其有幫助他人犯詐欺取財罪之
    不確定犯罪故意甚明。綜上，本件事證明確，被告犯行洵堪
    認定，應依法論科。
三、核被告所為，係犯刑法第30條第1 項、第339 條第1 項詐欺
    取財罪之幫助犯。被告係對正犯資以助力，但未參與犯罪行
    為之實施，為幫助犯，依刑法第30條第2 項之規定減輕其刑
    。又臺灣板橋地方法院檢察署移送併案審理被告詐騙被害人
    甲○○部分，業據檢察官起訴，為同一案件，本院自得併予
    審理，附此說明。爰審酌被告提供帳戶資料予他人使用，所
    為已影響社會正常交易安全，增加被害人尋求救濟之困難，
    並使犯罪之追查趨於複雜，對於社會金融秩序之危害非輕，
    且致告訴人遭詐害共計10萬元，及其犯罪後狡詞飾責，否認
    犯行，毫無悔改之意等一切情狀，量處如主文所示之刑，並
    諭知易科罰金之折算標準。
據上論斷，應依刑事訴訟法第299 條第1 項前段，刑法第339 條
第1 項、第30條第1 項前段、第2 項、第41條第1 項前段，刑法
施行法第1 條之1 ，判決如主文。
本案經檢察官余秉甄到庭執行職務。
中    華    民    國    98    年    3     月    30    日
                  刑事第七庭審判長法  官  劉秉鑫
                                  法  官  王美玲
                                  法  官  高雅敏
以上正本證明與原本無異。
如不服本判決應於收受判決後10日內向本院提出上訴書狀，並應
應敘述具體理由。其未敘述上訴理由者，應於上訴期間屆滿後20
日內向本院補提理由書(均須按他造當事人之人數附繕本)「切勿
逕送上級法院」。
                                  書記官  陳映羽
中    華    民    國    98    年    4     月    8     日
附錄本案論罪科刑法條之依據：
中華民國刑法第339條第1項
意圖為自己或第三人不法之所有，以詐術使人將本人或第三人之
物交付者，處5 年以下有期徒刑、拘役或科或併科1 千元以下罰
金。
中華民國刑法第30條
幫助他人實行犯罪行為者，為幫助犯。雖他人不知幫助之情者，
亦同。
幫助犯之處罰，得按正犯之刑減輕之。


司法院資訊處製作；財團法人民間司法改革基金會備份。
